最高法院刑事判決　　　　　　　九十四年度台上字第三九０號
　　上　訴　人　甲○○
　　　　　　　　　　　　24號.
上列上訴人因誣告案件，不服台灣高等法院台中分院中華民國九
十一年三月十三日第二審判決（九十年度上訴字第一八五七號，
起訴案號：台灣彰化地方法院檢察署九十年度偵字第四五七九號
），提起上訴，本院判決如下：
    主  文
上訴駁回。
    理  由
按刑事訴訟法第三百七十七條規定：上訴於第三審法院，非以判
決違背法令為理由，不得為之。是提起第三審上訴，應以原判決
違背法令為理由，係屬法定要件。如果上訴理由狀並未依據卷內
訴訟資料，具體指摘原判決不適用何種法則或如何適用不當，或
所指摘原判決違法情事，顯與法律規定得為第三審上訴理由之違
法情形，不相適合時，均應認其上訴為違背法律上之程式，予以
駁回。本件原判決撤銷第一審之科刑判決，改判仍論上訴人甲○
○以意圖他人受刑事處分，向該管公務員誣告罪，處有期徒刑陸
月，並宣告緩刑參年。係依憑上訴人之部分供述（坦承於民國九
十年一月二日，具狀向台灣彰化地方法院檢察署告訴洪黎照妨害
自由，指稱：伊於八十六年十二月二十六日下午三時十分許，赴
彰化縣二林鎮農會原斗分部欲領款新台幣《下同》十二萬元，作
為登記參選二林鎮第十六屆鎮長候選人登記費，適櫃檯承辦人員
依一般作業程序將款項交付予伊時，竟遭該分部主任洪黎照取走
該款，拒不讓伊趕辦登記手續，更強行將伊從背後抱住推入車內
強行載走，剝奪伊之行動自由長達二小時，直至當日截止登記時
，始放伊離去云云等事實不諱）、被害人洪黎照之指述（指陳上
訴人上開告訴係屬捏詞誣告）、證人即彰化縣二林鎮農會原斗分
部職員楊文瑜之證言（證明依據留存於二林鎮農會原斗分部之傳
票所載，上訴人應係於八十六年十二月二十六日下午一時五十九
分四十一秒，在該農會原斗分部領取存款，嗣於同日下午二時五
十四分三十六秒之前，又將領得之款存回其帳戶；當日並未看見
上訴人被強押離去等情），並參酌上訴人告訴洪黎照妨害自由一
案，業經檢察官於九十年三月八日為不起訴處分（九十年度偵字
第三三０號），嗣經上訴人聲請再議，復據台灣高等法院台中分
院檢察署檢察長於九十年五月九日，以九十年度議字第四八一號
處分書駁回其再議確定，亦有各該處分書在卷可稽等證據資料，
而為論斷，已敘明其所憑之證據及認定之理由。而以上訴人雖否
認犯罪，辯稱：伊係據實提出告訴，伊確於八十六年十二月二十
六日下午三點十分，至原斗分部擬提領十二萬元，但均未領到，
於三時二十分至二十五分許，伊被洪黎照押入洪仁欽夫妻駕駛之
車子載走，押至邱森部家中，共被押一個半至二小時，其間邱森
部問伊有關登記參選事宜，伊要求洪黎照拿四百萬元借伊免付利
息使用四年，後來邱森部決定讓伊持土地向農會設定抵押權借款
四百萬元，利息由洪仁欽支付，此可由八十七年十一月四日有一
筆四十三萬五千元，係謝東松交給農會職員陳文章匯入伊之帳戶
內，作為支付利息之用，而得印證云云。然經證人邱森部、陳美
樺（洪仁欽之妻）到庭否認其事，且查上訴人於八十七年二月七
日，向彰化縣二林鎮農會借款三百五十萬元，利息係由其妻陳莊
玉鳳設於上開農會之帳戶按月扣繳；又上訴人之帳戶於八十七年
十一月四日雖有四十三萬五千元款項存入，然上開款項係以現金
而非以匯款方式存入，且並未轉入上訴人之妻陳莊玉鳳帳戶內用
以支付上開貸款利息等情，有該農會九十一年一月十一日二鎮農
信字第０一三七號、九十一年一月二十四日二鎮農信字第０三０
六號函各一件及上開交易明細表影本二份、活期儲蓄存款收入傳
票影本一份足按；況依上訴人所指其被押之時、地，係光天化日
、往來人群眾多之處，洪黎照應無在眾目睽睽之下，強押上訴人
自該農會分部離去之可能，因認上訴人所辯各語，為卸責之詞，
不足採取。又以上訴人於八十六年十二月二十六日下午，在上開
農會分部之存款收入傳票（存款單），雖非其親自書寫，但因該
農會分部有提供為客戶書寫存款單之服務，業經證人楊文瑜證述
無訛，亦不能執此而為上訴人有利之認定。均已依憑卷證資料，
在理由內詳加指駁及說明。從形式上觀察，原判決並無違法情形
存在。上訴意旨略稱：證人楊文瑜係被害人洪黎照之部屬，邱森
部、陳美樺均與洪黎照同一派系，原判決遽予採信伊等不利於上
訴人之證言，難謂適法；又上訴人所辯向農會借款四百萬元之每
月利息若干？上訴人如於八十六年十二月二十六日下午，將領出
之十二萬元又存回上開農會分部，何以存款單非上訴人親筆書寫
？原審就此悉未詳察，均有違背法令之處等語。惟按被害人之部
屬或與其有友誼關係之證人所為證言是否可信，係屬證據之證明
力問題，審理事實之法院就調查所得之心證予以採用，苟與證據
法則不相違反，即非法所不許，自不容泛詞爭執而據以提起第三
審上訴。又刑事訴訟法第三百七十九條第十款所稱應於審判期日
調查之證據，係指客觀上為法院認定事實及適用法律基礎之證據
而言。本件上訴人應否成立誣告之罪責，與其向彰化縣二林鎮農
會借款之月息若干，並無必要之關聯，顯非上述情形之證據，原
審未為無益之調查，不能謂有前開第十款之違法情事，上訴意旨
妄加指摘，亦非適法之第三審上訴理由。其餘上訴意旨經核係置
原判決所為明白論斷於不顧，仍持已為原判決指駁之陳詞再事爭
辯，及對於事實審法院取捨證據與自由判斷證據證明力之職權行
使，徒以自己之說詞，泛指其為違法，並未就原判決究竟如何違
背經驗法則或論理法則，依據卷內訴訟資料具體指明，難認已符
合首揭法定之第三審上訴要件。其上訴違背法律上之程式，應予
駁回。
據上論結，應依刑事訴訟法第三百九十五條前段，判決如主文。
中　　華　　民　　國　九十四　年　　一　　月　二十一　日
                      最高法院刑事第九庭
                          審判長法官  林　增　福
                                法官  邵　燕　玲
                                法官  張　清　埤
                                法官  陳　世　雄
                                法官  陳　朱　貴
      本件正本證明與原本無異
                                      書  記  官
中　　華　　民　　國　九十四　年　　一　　月　二十六　日
                                                      Ｅ
